# 非同一控制/同一控制下合并交叉情况的特殊处理！

提问人：茶前饭后 时间：2018-05-05 11:06:28
求教陈版，案例 1 ：A集团非同一控制合并控股B公司60%股权，隔年又购买20%少数股权后控股比例为80%，后A把B的80%股权卖给A集团另一子公司C，请问，因为B公司在合并层面一直是以调整后的公允价值合并的，那么现在成为C的子公司后，C的合并成本怎么确认？C合并时还是否需要再把B调整为公允价值模式？假如B公司原评估是增值的，A控制B时有商誉，这两步不是一揽子项目。
我的理解：C控制B既然属同一控制下合并，投资成本以B公司账面价值*80%来确认，但是带来的问题就是少数权益变小、商誉怎么办？
案例 2 ：案例 1 ：A集团用非同一控制下合并60%比例控股B公司，后购买40%的少数股东权益后控股比例为100%，那么在以后年度合并时，B公司是不是还要调整为公允价值模式？如果不调整，那么商誉该怎么处理？ 在A控股100%B后，A再把B卖给另一子公司C，那么C的投资成本怎么确认？是否按照把B调整为公允价值模式再合并？ 望版主不吝指点，另外背后遵从的财务原理是也望版主明示。

回答人：chenyiwei
根据《企业会计准则第 2 号——长期股权投资（ 2014 年修订）》第五条：“同一控制下的企业合并，合并方以支付现金、转让非现金资产或承担债务方式作为合并对价的，应当在合并日按照被合并方所有者权益在最终控制方合并财务报表中的账面价值的份额作为长期股权投资的初始投资成本”。 《企业会计准则解释第 6 号》第二条：“合并方编制财务报表时，在被合并方是最终控制方以前年度从第三方收购来的情况下，应视同合并后形成的报告主体自最终控制方开始实施控制时起，一直是一体化存续下来的，应以被合并方的资产、负债(包括最终控制方收购被合并方而形成的商誉)在最终控制方财务报表中的账面价值为基础，进行相关会计处理。合并方的财务报表比较数据追溯调整的期间应不早于双方处于最终控制方的控制之下孰晚的时间”。
所以不论是在合并方的个别报表还是合并报表中，所依据的被合并方账面价值都不是其自身报表层面的账面价值，而是自被合并方最早被通过非同一控制下企业合并被纳入目前的最终控制方的合并报表范围之日的公允价值为起点持续计算到本次合并日的金额。少数股东权益相应按此金额为基础计算。另外最终控制方合并报表层面的商誉需完整下推到合并方的长期股权投资成本和合并报表中。